【裁判字號】    91,訴,1304
【裁判日期】    920430
【裁判案由】    促進產業升級條例
【裁判全文】
臺北高等行政法院判決                            九十一年度訴字第一三○四號
                              .
    原      告  飛元科技股份有限公司
    代  表  人  游上林董事長.
    訴訟代理人  葉維惇（會計師）
                陳志愷（會計師）
    被      告  經濟部工業局
    代  表  人  陳昭義（局長）
    訴訟代理人  丙○○
                甲○○
                乙○○
右當事人間因促進產業升級條例事件，原告不服經濟部中華民國九十一年二月八日經
訴字第○九一○六一○三三九○號訴願決定，提起行政訴訟。本院判決如左：
    主  文
原告之訴駁回。
訴訟費用由原告負擔。
    事  實
壹、事實概要：
    緣訴外人台灣飛利浦建元電子股份有限公司（以下簡稱台灣飛利浦建元公司）原
    經被告以民國（以下同）八十八年十二月九日工（八八）二字第○八八○二五六
    ○二○號函核發符合八十五年五月五日行政院發布之「重要科技屬於製造業及技
    術服務業部分適用範圍標準」第二條及第三條第三款第二目之之規定及第三條
    第三款第二目之１之規定。嗣台灣飛利浦建元公司於九十年五月十一日以建財九
    十字第○四○號函向被告提出修正該公司第二十一次增資擴展案之投資計畫產品
    變更，並於八十九年七月一日將所屬被動元件廠（包括台灣飛利浦建元公司原經
    核准之第十八次、第十九次、第二十次及第二十一次增資案，其中第十八次、第
    十九次及第二十次增資案業已完成，並已享受租稅優惠，惟第二十一次，即本件
    所涉增資案則尚未完成）讓與原告；原告復於九十年六月六日以飛元稅字第○二
    ○號函向被告提出繼續承繼自台灣飛利浦建元公司未完成之重要科技事業投資計
    畫、申報完成證明及享受免徵營利事業所得稅之申請案，經被告審核後於九十年
    七月六日以工（九○）電字第○九○○○二三二四八○號函以未符合促進產業升
    級條例規定駁回原告申請。原告不服，提起訴願，遭駁回後，遂向本院提起行政
    訴訟。
貳、兩造聲明：
一、原告聲明：求為判決
１、訴願決定及原處分均撤銷。
２、訴訟費用由被告負擔。
二、被告聲明：求為判決如主文所示。
、兩造爭點：
    本件申請程序內容有無中央法規標準法第十八條從新從優原則之適用，而得適用
    八十八年十二月三十一日修正前之促進產業升級條例（即本件「投資計畫行為時
    」之規定）？原告依財政部八十九年三月十五日台財稅第000000000號
    函釋「八十八年十二月三十一日修正公布之促進產業升級條例有關合併存續或新
    設公司可繼受消滅公司在合併前已享有而尚未屆滿之免稅獎勵優惠，已有消滅公
    司原經核准之重要科技事業投資計劃，可由存續公司繼續推動完成以適用相關租
    稅優惠」，而主張本件「轉讓」情形亦得適用免稅之規定有無理由？
一、原告陳述：
１、按訴願駁回理由以：「八十八年十二月三十一日修正前之促進產業升級條例第四
    十四條已明定其施行期限至八十八年十二月三十一日止，施行期限屆滿，該法規
    即自行失效，解釋上應屬依其性質應適用行為時之法規，而無中央法規標準法第
    十八條從新從優原則之適用。承前所述，台灣飛利浦建元公司原投資計畫既係依
    八十八年十二月三十一日修正前促進產業升級條例及相關規定取得符合重要科技
    事業適用範圍核准函，則其後續行為自應適用同一條例始符規定。而該投資行為
    時法令，並無轉讓之相關規定，訴願人（即原告）自無就其受讓之機器設備申請
    繼續完成申報完成證明及享受免徵營利事業所得稅之餘地，更無八十九年一月一
    日起施行之促進產業升級條例第十條第二項規定之適用。」惟查：
(1)、八十八年十二月三十一日修正前之促進產業升級條例雖已明定其施行期限至八十
    八年十二月三十一日為止，然本件系爭享受免徵營利事業所得稅之規定，係源於
    同法第八條及第八條之一，而依第八條第三項之規定，重要科技事業之適用範圍
    ，由行政院定之，並每二年檢討一次。準此，本件第二十一次符合重要科技事業
    投資計劃，既係符合行為時依上開規定由行政院令發布「重要科技事業屬於製造
    業及技術服務業部分適用範圍標準」（以下簡稱免稅適用標準）之規定，而該免
    稅適用標準又僅係針對重要科技事業之適用範圍規範，則本件既已取得被告出具
    符合重要科技事業之核准函，即已依法取得適格條件，是訴願決定理由所稱應適
    用行為時之法規，應指本件重要科技事業之認定與適用範圍等實體法內容，應適
    用行為時之法律規定而言。惟本件既已適格，其修正後之促進產業升級條例又係
    原條例實體延伸，則基於法律適用之一體性，其申請程序內容自應有中央法規標
    準法第十八條從新從優原則之適用，甚為灼然。訴願決定未究明本件實體內容於
    前，復未依循法律適用原則於後，自難令人信服。
(2)、修正後促進產業升級條例第十條第二項所謂「適用免徵營利事業所得稅之事業」
    ，並未排除依八十八年十二月三十一日修正前促進產業升級條例取得符合重要科
    技事業適用範圍核准函之免徵營利事業所得稅之事業。況台灣飛利浦建元公司第
    二十一次符合重要科技事業投資計畫，業依修正前促進產業升級條例第八條之一
    規定經其股東會同意選擇適用免徵營利事業所得稅並經主管機關即被告准予備查
    在案，依法已具備「適用免徵營利事業所得稅」之資格。是以，若謂該免徵營利
    事業所得稅之事業無修正後促進產業升級條例第十條第二項之適用者，實有逾越
    法律應有之解釋、增添法律所無之限制之議，殊與行政程序法第四條：「行政行
    為應受法律及一般法律原則之拘束」所示依法行政原理難謂有合。
(3)、原告對於所受讓台灣飛利浦建元公司第十八次、第十九次、第二十次及第二十一
    次之符合八十八年十二月三十一日修正前促進產業升級條例所規範重要科技事業
    投資計畫之被動元件廠相關全套生產設備，可否適用修正後促進產業升級條例第
    十條第二項規定之疑義，前經財政部九十年五月二十一日台財稅字第○九○○四
    五二六七二號函釋說明三謂：「本案經函洽法務部意見略以：促進產業升級條例
    及其施行細則對於此類案件應如何適用，並無明文，因涉及該條例第十條增訂條
    文之立法意旨，屬貴部（經濟部）執掌．．．。」而被告對此法令適用疑義，曾
    於九十年七月十九日以工（九○）電字第○九○○○二○三○八○號函，同意上
    開符合八十八年十二月三十一日修正前促進產業升級條例所規範重要科技事業投
    資計畫中屬第十八次、第十九次、第二十次部分，可適用修正後促進產業升級條
    例第十條第二項免徵營利事業所得稅之優惠，顯見被告係以「轉讓行為時」而非
    以「投資計畫行為時」之法令為認定准駁之依據。今被告及訴願決定卻以「該投
    資行為時法令（八十八年十二月三十一日修正前之促進產業升級條例），並無轉
    讓之相關規定，訴願人（即原告）自無就其受讓之機器設備申請繼續完成申報完
    成證明及享受免徵營利事業所得稅之餘地，更無八十九年一月一日起施行之促進
    產業升級條例第十條第二項規定之適用。」而否准適用轉讓繼受之新修正促進產
    業升級條例第十條第二項規定，不僅有違信賴保護原則，更甚前後矛盾，顯難謂
    適法，更難令人折服。
２、次按訴願駁回理由以：「訴願人（即原告）受讓台灣飛利浦建元公司第二十一次
    增資投資計畫之被動元件廠生產機器設備，並未取得完成證明，台灣飛利浦建元
    公司亦尚未獲得免稅地位，難謂已符合前揭法條所定轉讓者須為『適用免徵營利
    事業所得稅之事業』之規定，實際上亦無所謂『原免稅期間未屆滿部分之獎勵』
    得由受讓公司繼續享受。與八十九年一月一日起施行之促進產業升級條例第十條
    第二項規定相違。」經查，若謂上開法律適用之解釋為真，則合併消滅公司尚未
    完成之免稅投資計畫，於合併後依修正促進產業升級條例第十五條第二項有關：
    「公司依第一項專案合併，合併後存續或新設公司得繼續承受消滅公司合併前依
    法『已享有』而『尚未屆滿』或尚未抵減之租稅獎勵。」之規定，由於同樣亦未
    取得完成證明而無所謂「已享有之租稅獎勵」及「尚未屆滿之租稅獎勵」效果可
    言，則應無得由存續公司繼續推動完成以承受其租稅獎勵之適用，然實際上並非
    如此。此由財政部八十九年三月十五日台財稅第000000000號有關：「
    合併基準日前，因合併而消滅之世大公司八十八年現金增資案及德碁公司八十七
    及八十八年現金增資案業經經濟部工業局核發重要科技事業核准函，惟尚未取得
    重要科技事業完成證明，各該消滅公司原經核准之投資計畫，可由貴公司（台積
    電公司）繼續推動，並由貴公司向科管局申請核發完成證明，．．．。」之函釋
    規定，可為明證。蓋尚未完成投資計畫其相關生產設備之轉移，並非不可由繼受
    公司繼續推動完成以符合適用免徵營利事業所得稅之規定。顯然適用免稅繼受優
    惠之條件，應為投資計畫是否確由繼受公司完成並取得完成證明，而非該投資計
    畫在轉移前即需取得完成證明。乃被告以原告受讓之系爭投資計畫，尚未取得完
    成證明，不符「適用免徵營利事業所得稅之事業」之規定，實際上亦無所謂「原
    免稅期間未屆滿部分之獎勵」，即據為否准由原告繼續推動完成以適用免稅優惠
    ，刻意剝奪人民可得享有之租稅優惠權益，其背離促進產業升級條例為促進產業
    升級並鼓勵企業朝向合理化經營之立法本意，實甚為彰顯。
３、再按訴願駁回理由以：「財政部前揭函釋（財政部八十九年三月十五日台財稅第
    000000000號函）係針對八十九年一月一日起施行之促進產業升級條例
    第十五條第三項有關公司『合併』相關租稅優惠承繼之解釋，其與同條例第十條
    第二項，兩者規範意旨不同，尚難執為同條例第十條第二項亦應作相同解釋之論
    據。」惟依財政部八十九年三月十五日台財稅第000000000號有關：「
    因公司合併後，消滅公司之資產，應由存續或另立之公司概括承受，性質上屬轉
    讓之一種。」函釋規定，既已認合併資產之概括承受為轉讓之一種，故轉讓性質
    本與合併相類，當無有所不同。是促進產業升級條例第十五條第二項「機器設備
    之合併概括移轉」與同條例第十條第二項「能獨立運作之全套生產或服務設備轉
    讓」行為間，兩者免稅設備轉移之事物本質並無不同，則依法律邏輯解釋原則，
    其免稅優惠繼受之法律詮釋與效果應為相同。今被告就尚未取得完成證明之免稅
    投資計畫，一方面認定於合併消滅之情況下，得由存續公司繼續推動完成以適用
    促進產業升級條例第十五條第二項規定，一方面則認定於轉讓之情況下，不得由
    受讓公司繼續推動完成以適用同條例第十條第二項規定，自顯有恣意為差別待遇
    之情，不符憲法及政府行政所應遵循之平等原則，難謂適法。而訴願決定未予敘
    明何以合併及轉讓兩者之規範意旨不同，即遽作本件駁回之論據，更屬不法。
４、末按訴願駁回理由以：「至訴願人（即原告）另以其受讓該被動元件廠之第十八
    次、第十九次及第二十次增資計畫，．．．，仍得以適用原免稅期間未屆滿部分
    之獎勵，主張有信賴保護原則之適用乙節，其與本件係屬尚未完成之增資計畫案
    情不同，且屬另案是否妥適問題，併予指明。」惟查，轉移前尚未完成之增資計
    畫，由於並非不可由受讓公司繼續推動完成並取得完成證明，要難執為否准適用
    促進產業升級條例第十條第二項規定之理由，已如前所論述。另促進產業升級條
    例第十條第二項所謂「適用免徵營利事業所得稅之事業」，並未排除依八十八年
    十二月三十一日修正前促進產業升級條例取得符合重要科技事業適用範圍核准函
    之免徵營利事業所得稅之事業，是系爭原告受讓自台灣飛利浦建元公司之第二十
    一次投資計畫，仍應有其免稅適用，亦已於前論述。乃訴願決定未就以上爭點確
    實審酌原處分之適法性，竟以此似是而非之理由作被告前不當處分之藉詞，使行
    政救濟應有功能喪失殆盡，實於法有違，亦難符情理之平。
５、綜上所述，修正後促進產業升級條例第十條第二項並未排除已依八十八年十二月
    三十一日修正前促進產業升級條例取得符合重要科技事業適用範圍核准函之免徵
    營利事業所得稅之事業。又轉移前尚未完成之增資計畫並非不可由受讓公司繼續
    推動完成並取得完成證明，自無任使原可適用免稅優惠之投資計畫於轉讓後即為
    喪失之餘地。再者，能獨立運作之全套生產設備之轉讓行為，其事物本質與機器
    設備之合併概括移轉行為完全相同，實無令其適用截然不同之法律效果之理。為
    此，請判決如原告訴之聲明。
二、被告陳述：
１、查八十九年一月一日起施行之促進產業升級條例第十條第二項明定「適用免徵營
    利事業所得稅之事業於免稅期間屆滿之日前，將其受免稅獎勵能獨立運作之全套
    生產或服務設備或應用軟體，轉讓與其他事業，繼續生產該受獎勵產品或提供受
    獎勵勞務，且受讓之公司於受讓後符合第八條新興重要策略性產業適用範圍者，
    其原免稅期間未屆滿部分之獎勵，得由受讓之公司繼續享受」，而八十八年十二
    月三十一日修正前之促進產業升級條例則未有轉讓之相關規定。
２、按八十八年十二月三十一日修正前之促進產業升級條例第八條所獎勵之重要科技
    事業，依「重要科技事業屬於製造業及技術服務業部分適用範圍標準」之規定，
    投資計畫應於核准函發文之次日起三年內完成，完成後向相關機關申請核發完成
    證明，復依促進產業升級條例施行細則之規定，持該完成證明向財政部申請適用
    五年免稅，財政部依上述完成證明書中所載之投資計畫完成日期，核定公司自該
    投資計畫之完成日起五年免徵營利事業所得稅，是以，公司「免稅期間」之確立
    ，實須有投資計畫完成證明始能確認。（八十八年十二月三十一日公布修正之促
    進產業升級條例第八條所獎勵之新興重要策略性產業，規定亦同）
３、依前述說明，法律業已明定「轉讓行為」須於「免稅期間屆滿之日前」，倘投資
    計畫未完成，無法取得完成證明，免稅期間無從起算，自無所謂「免稅期間屆滿
    日」。復查促進產業升級條例第十條第二項後段規定：「其原免稅期間未屆滿部
    分之獎勵，得由受讓之公司繼續享受」，同時，該條第三項復稱「應終止其未屆
    滿之免稅獎勵」，是以促進產業升級條例第十條所規定承繼免稅之獎勵，應係以
    轉讓公司已完成投資計畫並享受部分免稅獎勵，再進行轉讓行為之情形為前提，
    其立法意旨甚明。
４、本件原告承繼台灣飛利浦建元公司之機器、設備，係分屬已完成及尚未完成之重
    要科技事業之機器、設備，針對原告受讓已取得完成證明（已有確定之免稅期間
    ）之投資計畫之機器設備，被告業核准其免稅權利之承繼，原告主張轉讓行為發
    生於八十九年度，自得適用行為時促進產業升級條例第十條第二項規定一節，被
    告業依從新從優之原則處理，顯見原告之訴訟理由無法成立。
５、復查八十九年一月一日起施行之促進產業升級條例第十五條明定「公司依第一項
    專案合併，合併後存續或新設公司得繼續承受消滅公司合併前依本條例已享有而
    尚未屆滿或尚未抵減之租稅獎勵。但適用免徵營利事業所得稅之獎勵者，應繼續
    生產消滅公司合併前受獎勵之產品或提供受獎勵之勞務，且以合併後存續或新設
    公司中，屬消滅公司原受獎勵且獨立生產之產品或提供之勞務部分計算之所得額
    為限」。按租稅法定主義原理，針對公司「合併」相關租稅優惠之承繼，業於「
    促進產業升級條例」明確規範。且究其實質，「合併」及「買賣」所生之轉讓行
    為仍有性質上之差異，「合併」後，因消滅公司已無法人資格，無法繼續完成投
    資計畫申請核發完成證明，是以，存續公司依公司法規定承繼消滅公司所有之權
    利與義務，故被消滅之公司轉讓予存續公司之投資計畫，自應由存續公司繼續完
    成後，承繼其免稅之獎勵，爰有財政部八十九年三月十五日台財稅第八九○四五
    一五六八號函釋；而「買賣」行為所發生之機器、設備之轉讓，該等投資計畫既
    非轉讓公司無法完成，且該等未完成投資計畫之機器設備，免稅地位尚未確認，
    其因買賣行為而轉讓，受讓公司是否仍得享有免稅，實無法律予以支持。鑑此，
    依租稅法律主義之原則，原告以法律邏輯解釋原則，演繹「轉讓」與「合併」之
    租稅優惠，自於法無據。
６、綜上所述，原告確未符合促進產業升級條例規定，被告之原處分亦無不當。為此
    ，請判決如被告答辯之聲明。
    理  由
一、按「適用免徵營利事業所得稅之事業於免稅期間屆滿之日前，將其受免稅獎勵能
    獨立運作之全套生產或服務設備或應用軟體，轉讓與其他事業，繼續生產該受獎
    勵產品或提供受獎勵勞務，且受讓之公司於受讓後符合第八條新興重要策略性產
    業適用範圍者，其原免稅期間未屆滿部分之獎勵，得由受讓之公司繼續享受。」
    為八十九年一月一日起施行之促進產業升級條例第十條第二項所明定；復查八十
    八年十二月三十一日修正前之促進產業升級條例則無受獎勵之生產或服務設備或
    應用軟體，轉讓與其他事業，而准由受讓公司繼續享受免稅之規定。
二、本件被告略以，原告因承繼台灣飛利浦建元公司尚未完成之重要科技事業之機器
    設備，因該等計畫尚未取得完成證明，自無八十八年十二月三十一日修正後促進
    產業升級條例第十條第二項規定之適用；復因該等投資計畫行為時法令（八十八
    年十二月三十一日修正前之促進產業升級條例），並未有得轉讓之相關規範，依
    租稅法定主義之精神，否准原告所請。原告不服，循序提起訴願及本件行政訴訟
    。
三、原告於本件行政訴訟中執前詞訴稱，依據財政部八十九年三月十五日台財稅第八
    九○四五一五六八號函釋（說明二），八十八年十二月三十一日修正公布之促進
    產業升級條例有關合併存續或新設公司可繼受消滅公司在合併前已享有而尚未屆
    滿之免稅獎勵優惠，已有消滅公司原經核准之重要科技事業投資計劃，可由存續
    公司繼續推動完成以適用相關租稅優惠，依法律解釋原則，本件自應准許繼續適
    用免稅。又該條例第十條第二項「轉讓」適用免稅之規定與第十五條第三項「合
    併」適用免稅之規定，兩者事務本質，應屬相同，在「合併」適用免稅之規定下
    ，因合併而消滅公司尚未取得重要科技事業完成證明之投資計劃，於合併後，依
    前揭函釋既可由存續公司繼續推動並適用相關租稅優惠，則依行政程序法第六條
    「行政行為，非有正當理由，不得為差別待遇」所示平等原則及法律之邏輯解釋
    原則，本件即無否准由原告繼續推動所受讓尚未完成之重要科技事業投資計劃，
    並申報完成證明以適用免稅優惠之理。又稱，系爭機器設備之購置，屬原告新投
    資創立新興重要策略性產業投資計劃建置項目之一，且台灣飛利浦建元公司於系
    爭機器設備轉讓後，已不能適用相關租稅優惠。則依促進產業升級條例透過租稅
    獎勵措施扶植新興重要性策略性產業創立或擴充之立法原意，以及不重複適用租
    稅獎勵之原則，本件無否准之理。復指出系爭機器設備之轉讓發生在八十九年度
    ，自可適用行為時促進產業升級條例第十條第二項規定，被告以轉讓前投資計劃
    當時法令未有免稅獎勵得轉讓之相關規範，而否准原告繼續適用免稅獎勵，於法
    難謂有合；又同屬該被動元件廠三次增資（第十八次、第十九次及第二十次增資
    計畫）於八十八年十二月三十一日修正促進產業升級條例前，已完成重要科技事
    業（並非新興重要策略性產業）投資計劃之機器設備轉讓原告以適用原免稅期間
    未屆滿部分之獎勵，可為明證，是被告顯非以「投資計劃行為時」之法令為認定
    准駁之依據，依法即構成有信賴保護原則之適用，乃被告前未以轉讓前投資計劃
    之行為時法令並未有得轉讓之相關規範而否准適用轉讓租稅優惠，今又以此理由
    相繩，不無矛盾，更難謂適法云云。惟查：
１、八十八年十二月三十一日修正前之促進產業升級條例第四十四條已明定其施行期
    限至八十八年十二月三十一日止，施行期限屆滿，該法規即自行失效，解釋上應
    屬依其性質應適用行為時之法規，而無中央法規標準法第十八條從新從優原則之
    適用。況且台灣飛利浦建元公司原投資計畫既係依八十八年十二月三十一日修正
    前促進產業升級條例及相關規定取得符合重要科技事業適用範圍核准函，則其後
    續行為自應適用同一條例始符規定。而該投資行為時法令，並無轉讓之相關規定
    ，原告自無就其受讓之機器設備申請繼續完成申報完成證明及享受免徵營利事業
    所得稅之餘地，更無八十九年一月一日起施行之促進產業升級條例第十條第二項
    規定之適用。
２、八十九年一月一日起施行之促進產業升級條例第十條第二項規定：「適用免徵營
    利事業所得稅之事業於免稅期間屆滿之日前，將其受免稅獎勵能獨立運作之全套
    生產或服務設備或應用軟體，轉讓與其他事業，繼續生產該受獎勵產品或提供受
    獎勵勞務，且受讓之公司於受讓後符合第八條新興重要策略性產業適用範圍者，
    其原免稅期間未屆滿部分之獎勵，得由受讓之公司繼續享受」，其要件包括：一
    、轉讓者為適用免徵營利事業所得稅之事業。二、於免稅期間屆滿之前轉讓。三
    、轉讓受免稅獎勵能獨立運作之全套生產設備或應用軟體與其他事業。四、轉讓
    後該事業繼續生產該受獎勵產品或提供受獎勵勞務。五、受讓之公司於受讓後符
    合同條例第八條新興重要策略性產業適用範圍者。而八十八年十二月三十一日修
    正前之促進產業升級條例則未有轉讓之相關規定。
３、按八十八年十二月三十一日修正前之促進產業升級條例第八條所獎勵之重要科技
    事業，依「重要科技事業屬於製造業及技術服務業部分適用範圍標準」之規定，
    投資計畫應於核准函發文之次日起三年內完成，完成後向相關機關申請核發完成
    證明，復依促進產業升級條例施行細則之規定，持該完成證明向財政部申請適用
    五年免稅，財政部依上述完成證明書中所載之投資計畫完成日期，核定公司自該
    投資計畫之完成日起五年免徵營利事業所得稅，是以，公司「免稅期間」之確立
    ，實須有投資計畫完成證明始能確認。（八十八年十二月三十一日公布修正之促
    進產業升級條例第八條所獎勵之新興重要策略性產業，規定亦同）
４、依前述說明，法律業已明定「轉讓行為」須於「免稅期間屆滿之日前」，倘投資
    計畫未完成，無法取得完成證明，免稅期間無從起算，自無所謂「免稅期間屆滿
    日」。復查促進產業升級條例第十條第二項後段規定：「其原免稅期間未屆滿部
    分之獎勵，得由受讓之公司繼續享受」，同時，該條第三項復稱「應終止其未屆
    滿之免稅獎勵」，是以促進產業升級條例第十條所規定承繼免稅之獎勵，應係以
    轉讓公司已完成投資計畫並享受部分免稅獎勵，再進行轉讓行為之情形為前提，
    其立法意旨甚明。
５、本件原告受讓台灣飛利浦建元公司第二十一次增資投資計畫之被動元件廠生產機
    器設備，並未取得完成證明，台灣飛利浦建元公司亦尚未獲得免稅地位，難謂已
    符合前揭法條所定轉讓者須為「適用免徵營利事業所得稅之事業」之規定，實際
    上亦無所謂「原免稅期間未屆滿部份之獎勵」得由受讓公司繼續享受。
６、八十九年一月一日起施行之促進產業升級條例第十五條明定「公司依第一項專案
    合併，合併後存續或新設公司得繼續承受消滅公司合併前依本條例已享有而尚未
    屆滿或尚未抵減之租稅獎勵。但適用免徵營利事業所得稅之獎勵者，應繼續生產
    消滅公司合併前受獎勵之產品或提供受獎勵之勞務，且以合併後存續或新設公司
    中，屬消滅公司原受獎勵且獨立生產之產品或提供之勞務部分計算之所得額為限
    」。按租稅法律主義原則，針對公司「合併」相關租稅優惠之承繼，業於「促進
    產業升級條例」明確規範。且究其實質，「合併」及「買賣」所生之轉讓行為仍
    有性質上之差異，「合併」後，因消滅公司已無法人資格，無法繼續完成投資計
    畫申請核發完成證明，是以，存續公司依公司法規定承繼消滅公司所有之權利與
    義務，故被消滅之公司轉讓予存續公司之投資計畫，自應由存續公司繼續完成後
    ，承繼其免稅之獎勵，爰有財政部八十九年三月十五日台財稅第八九○四五一五
    六八號函釋；而「買賣」行為所發生之機器、設備之轉讓，該等投資計畫既非轉
    讓公司無法完成，且該等未完成投資計畫之機器設備，免稅地位尚未確認，其因
    買賣行為而轉讓，受讓公司是否仍得享有免稅，實無法律予以支持。鑑此，依租
    稅法律主義之原則，原告以法律邏輯解釋原則，演繹「轉讓」與「合併」之租稅
    優惠，自於法無據。
７、原告另以其受讓該被動元件廠之第十八次、第十九次及第二十次增資計畫，於八
    十八年十二月三十一日修正促進產業升級條例前，為已完成重要科技事業，非新
    興重要策略性產業，投資計劃之機器設備轉讓原告時，仍得以適用原免稅期間未
    屆滿部分之獎勵，主張有信賴保護原則之適用云云，核其與本件係屬尚未完成之
    增資計畫案情不同，且屬另案是否妥適問題，原告自難比附援引，執為有利於己
    之論據。
四、綜上所述，原告之陳詞均不可採，則被告以未符合促進產業升級條例規定，所為
    核駁之處分，揆諸首揭規定，並無違誤，訴願決定予以維持，亦無不合。原告徒
    執前詞，訴請撤銷訴願決定及原處分，並無理由，應予駁回。
五、本件事證已臻明確，兩造其餘攻擊防禦方法與本件判決結果不生影響，故不逐一
    論述，併此敘明。
據上論結，本件原告之訴為無理由，爰依行政訴訟法第九十八條第三項前段判決如主
文。
中    華    民    國      九十二      年      四      月      三十      日
                              臺 北 高 等 行 政 法 院 第 二 庭
                                    審 判 長 法    官 徐瑞晃
                                             法    官 李得灶
                                             法    官 吳慧娟
右為正本係照原本作成。
如不服本判決，應於送達後二十日內，向本院提出上訴狀並表明上訴理由，如於本判
決宣示後送達前提起上訴者，應於判決送達後二十日內補提上訴理由書（須按他造人
數附繕本）。
中    華    民    國      九十二      年      四      月      三十      日
                                             書 記 官 劉道文


司法院資訊處製作；財團法人民間司法改革基金會備份。
